臺灣臺東地方法院小額民事判決
110年度東原小字第90號
原      告  第一產物保險股份有限公司

法定代理人  李正漢
訴訟代理人  陳書銘
被      告  黃皓華
兼法定代理人梁子儀
            黃美惠
上列當事人間請求損害賠償事件，於中華民國110年10月25日言
詞辯論終結，本院判決如下：
    主      文
一、被告應連帶給付原告新臺幣3萬1,916元，及自民國110年08
    月06日起至清償日止，按週年利率百分之5 計算之利息。
二、訴訟費用由被告連帶負擔。
三、本判決得假執行。
    事實及理由
壹、程序方面：
    被告經合法通知，未於言詞辯論期日到場，查無民事訴訟
    法第386條各款所列之情形，爰依原告之聲請，由其一造辯
    論而為判決，合先敘明。
貳、原告主張：
一、被告無駕駛執照（未達考照年齡），而騎乘車號000-0000號
　　普通重型機車（下稱被告機車），於民國108年08月11日19
    時57分許，從大同路7/11便利商店沿東往西，往漢口街三民
    里社區行駛，違反交通紅燈號誌、闖越路口，而與：由訴外
    人徐凱莉所駕駛、從台九線北向南行駛、由原告所承保車號
    000-0000號自小客車（下稱系爭承保汽車，車主為一粒麥子
    視覺創意有限公司），發生擦撞（下稱系爭交通事故）。
二、造成原告原已支出系爭承保汽車修理為新臺幣（下同）57,3
    50元（含稅：工資18,990元＋零件費用38,360元），在扣除
    系爭承保汽車零件折舊後，減縮聲明為：被告應連帶給付原
    告31,916元（計算方式：工資18,990元＋零件之剩餘價值為1
    2,926元），爰依保險法第53條之規定代位「一粒麥子視覺
    創意有限公司」對被告依民法第184條第1項前段、第191條
    之2條、第196條、第187條第1項前段侵權行為之法律關係起
    訴等語，併聲明求為判決：被告應連帶給付原告新臺幣31,9
    16元（計算方式：工資18,990元＋零件之剩餘價值為12,926
    元），及自110年08月06日起至清償日止，按週年利率百分
    之5 計算之利息｛見本院卷（下同）第79頁至第80頁：筆錄｝
    。
參、下列重要事實，經原告在言詞辯論期日，所確認後不爭執（
    第80頁至第84頁：筆錄），自應堪信為真實，本院爰逕採為
    辯論及判決之基礎。
一、依卷附第39頁臺東縣警察局成功分局所繪製之道路交通事故
    現場圖，在肇事經過摘要記載：於108年08月11日19時57分
    許，在臺東縣成功鎮大同路與漢口街（台11線113.3公里）
    處，「黃皓華（係指被告）騎普重機車MJF-0177號從大同路
    7/11便利商店沿東往西，往漢口街三民里社區行駛，不慎與
    徐凱莉駕自小客車ARX-5222號（係指系爭承保汽車）沿台11
    線北往南往臺東行駛，發生撞擊肇事，致黃民雙手背及右膝
    擦撞傷，被送醫治療。」（該影本）。
  ㈠另參酌卷附28頁至第41頁：臺東縣警察局成功分局所繪製之
　  道路交通事故現場圖、臺東縣警察局道路交通事故調查報告
　  表㈠、㈡、談話紀錄表、酒精測試紀錄表、現場翻拍照片黏
　  貼紀錄表影本。
  ㈡在系爭車禍事故後，被告、徐凱莉之呼氣酒精測試值均為０
　  （第30頁至第31頁：臺東縣警察局道路交通事故當事人酒精
　  測定紀錄表影本）。
  ㈢被告對系爭車禍事故之發生，致造成系爭承保汽車之損害間
　  ，有相當因果關係。
二、相關之法律規定：
  ㈠民法部分：
    ①第184條第1項前段「因過失..不法侵害他人之權利者，負
　    損害賠償責任」；
    ②第191條之2本文：「汽車..，在使用中加損害於他人者，
　    駕駛人應賠償因此所生之損害。」；
    ③第196條「不法毀損他人之物者，被害人得請求賠償其物
　    因毀損所減少之價額。」；
    ④第217條第1項「損害之發生或擴大，被害人與有過失者，
　    法院得減輕賠償金額，或免除之。」。
  ㈡保險法第53條第1項「被保險人因保險人應負保險責任之損
　  失發生，而對於第三人有損失賠償請求權者，保險人得於給
　  付賠償金額後，代位行使被保險人對於第三人之請求權；但
　  其所請求之數額，以不逾賠償金額為限。」。
三、系爭承保汽車更新零件之修理費，應扣除折舊：㈠
  ㈠依卷附第18頁至第21頁系爭承保汽車之毀損照片，及連誠公
　  司臺東服務廠所出具修理估價單及電子發票顯示：系爭承保
　  汽車之修理費用合計為57,350元（含稅：工資18,990元＋零
　  件費用38,360元）。
  ㈡依①行政院於86年12月30日臺86財字第52053號函發布之
　  「固定資產耐用年數表」，小客車之耐用年數為5年（第69
　  頁：固定資產耐用年數表）。②按「物被毀損時，被害人除
　  得依民法第196條請求賠償外，並不排除民法第213條至第21
　  5條之適用。依民法第196條請求賠償物被毀損所減少之價
　  額，得以修復費用為估定之標準，但以必要者為限（例如：
　  修理材料以新品換舊品，應予折舊）。」（最高法院77年度
　  第9次民事庭會議決議㈠決議）。③依行政院臺（45）財字
　  第4180號令發布之「固定資產折舊率表」，採定率遞減法計
　  算折舊時，耐用年數5年者，折舊率為每年千分之369（第69
　  頁：固定資產折舊率表）。④依營利事業所得稅查核準則第
　  95條第6款規定「固定資產提列折舊採用定率遞減法者，以
　  一年為計算單位，其使用期間未滿一年者，按實際使用之月
　  數相當於全年之比例計算之，不滿一月者，以月計」（第69
　  頁：營利事業所得稅查核準則）。
  ㈢本件系爭承保汽車於106年03月出廠（第15頁：行車執照影
　  本），於108年08月發生車禍事故時，系爭承保汽車已使用
　  之期間為2年5個月。依前揭說明，系爭承保汽車之更新零件
　  部分應予折舊（即以新品取代舊品間之折舊應予扣除，但工
　  資不予扣除），經採定率遞減法計算其折舊，即該汽車耐用
　  年數5年，每年折舊率千分之369，故其更新零件部分應折舊
　  額合計為25,434元，即零件折舊後之剩餘價值為12,926元
　  （計算方式：零件費用38,360元－折舊25,434元）。
  ①第1年之折舊14,154元：零件費用38,360元折舊率0.369
　  （元以下捨棄，下同）。
  ②第2年之折舊：8,932元｛剩餘價值24,206元（即38,360元－
　  折舊14,154元）折舊率0.369｝。
  ③第3年之折舊：2,348元｛剩餘價值15,274元（即24,206元－
　  折舊8,932元）折舊率0.36905個月／12個月）｝。
  ④零件之折舊合計為25,434元（計算方式：14,154元＋8,932
　  元＋2,348元）。
  ⑤修理零件之剩餘價值為12,926元（計算方式：零件費用38,3
    60元－折舊25,434元）。
  ㈣故系爭承保汽車得請求之修理費用，合計為31,916元（計算
　  方式：零件之剩餘價值為12,926元＋工資18,990元）。
四、徐凱莉、被告就系爭車禍事故發生之過失。
  ㈠道路交通安全規則（下稱系爭安全規則）第102條第1項第1
　  款「汽車行駛至交岔路口，其行進、轉彎，應依下列規定：
　  一、應遵守燈光號誌…。」。
  ㈡依卷附臺東縣警察局成功分局於108年08月11日所製作之
　  「道路交通事故談話紀錄表」記載：
  ⑴徐凱莉方面：
    ①「（警員問：肇事之詳細經過？）答：我駕駛ARX-5222自
      小客北向南往臺東行駛至路口處逢綠燈，不料路口左側衝
      出一部普重機MJF－0177號（闖紅燈）東向西往三民里社區
      行駛，發生擦撞…。」。機車沿正氣車西往東直行，至事
      故地點，我有減速、按喇叭丙且閃遠燈示警，對方從左側
      傳廣路往新生路直行，當時對方行駛速度很快，之後我車
      頭就與對方候車尾發生碰撞。」。②「（警員問：當時你
      車速？有無號誌？）答：50公里/小時。有號誌：綠燈。
      」（第40頁：筆錄影本）。
　⑵被告方面：
    ①「（警員問：肇事之詳細經過？）被告答：騎MJF-0177號
      普重機從7/11超商停車場起步往三民里社區漢口街西向，
      橫越路口時，與一部自小客車ARX－5222號沿台11線北向南
      往臺東發生擦撞…。」。
    ②「（警員問　：當時你車速？有無號誌？）答：30-40公里
      /小時。有號誌：黃燈。」。
    ③無照駕駛（未達考照年齡）（第41頁：筆錄影本）。　
  ㈢在道路交通事故調查報告表㈡內：
  ⑴第㉞「初步分析研判」欄（第29頁）記載：
    ①被告「25」，依第68頁「肇事因素索引表」記載「違反號
      誌管制或指揮」。
　　②徐凱莉「44」，依上開索引表記載「尚未發現肇事因素」
      。
  ⑵第㉚「駕駛資格情形」勾選：被告無照駕駛（未達考照年齡）
      。
  ㈣據上，被告無駕駛執照、騎乘機車違反紅燈號誌橫越路口，
　  對系爭車禍事故之發生，應負完全過失責任。
五、「被保險人因保險人應負保險責任之損失發生，而對於第三
    人有損失賠償請求權者，保險人得於給付賠償金額後，「代
    位」行使被保險人對於第三人之請求權；但其所請求之數額
    ，以不逾賠償金額為限。」（保險法第53條第1項）。原告
    依保險法第53條之規定，得「代位」系爭承保汽車車主「一
    粒麥子視覺創意有限公司」，對被告依民法第184條第1項前
    段、第191條之2條、民法第196條侵權行為法律關係，得請
    求之損害賠償即為31,916元（即：零件之剩餘價值為12,926
     元＋工資18,990元）。
六、原告起訴狀繕本於110年08月05日送達被告（第53頁：送達
    證書回證）。
七、至於被告機車因系爭車禍事故所致之損害，並不在本件之審
    理範圍。
八、原告對本院卷內之資料、函文等證據資料，經本院提示後，
    對該等證據資料之形式真正，均不爭執（均同意有證據能力
    ），但其實質之證明力，由本院逕為認定。本件證據資料既
    已充足，無庸再傳訊證人或調查其他證據，由本院依卷內證
    據資料而為判斷。
肆、本件經原告同意行集中審理，並整理及協議簡化限縮爭點為
    ：除兩造不爭執之部分外，原告在：扣除系爭承保汽車之修
    理零件折舊、及被告之過失下，得代位系爭承保汽車車主依
    侵權行為之法律關係，對被告得請求賠償之金額？
伍、得心證之理由：
一、經查：原告主張之上開事實，業據提出與其陳述相符之證據
    資料為證。而被告經合法通知，未於言詞辯論期日到場爭執
    ，復未提出答辯書狀以供本院斟酌。惟依前揭證據資料所示
    ，已足認定原告之主張為真。從而，原告依保險法第53條代
    位「一粒麥子視覺創意有限公司」，對被告依民法第184條
    第1項前段、第191條之2條、第187條第1項前段侵權行為之
    法律關係起訴，併聲明求為判決：如主文第1項所示，為有
    理由，應予准許。
二、本件事證已臻明確，兩造其餘之攻擊防禦方法及所提證據，
    對判決結果不生影響，爰不一一論列，併此敘明。
陸、據上論結，本件原告之訴為有理由，爰依民事訴訟法第436
    條之23、第436條第2項、第385條第1項前段、第85條第2項
    、第436條之19第1項之規定，判決如主文第1項所示。
柒、訴訟費用額之部分，依後附計算書確定如主文第2項所示。
捌、本件依民事訴訟法第436條之20規定，法院為被告敗訴之判
    決時，應依職權宣告假執行，爰判決如主文第3項所示。　
中　　華　　民　　國　　110 　年　　10　　月　　26　　日
                  民事簡易庭  法  官  陳兆翔
以上正本，係照原本作成。
如對本判決上訴，須於判決送達後20日內，向本院提出上訴狀。
如委任律師提起上訴者，應一併繳納上訴審裁判費。
中　　華　　民　　國　　110 　年　　10　　月　　26　　日
                              書記官　李彥勲
計算書：
項        目    金　額（新臺幣）
第一審裁判費　　1,000元（第08頁：裁判費收據）
附錄：
一、民事訴訟法第436條之24第2項：
    對於小額程序之第一審裁判上訴或抗告，非以其違背法令為
    理由，不得為之。
二、民事訴訟法第436條之25：
    上訴狀內應記載上訴理由，表明下列各款事項：
    ㈠原判決所違背之法令及其具體內容。
    ㈡依訴訟資料可認為原判決有違背法令之具體事實。